臺灣彰化地方法院刑事判決　　　　　　　96年度訴字第1024號
公　訴　人　臺灣彰化地方法院檢察署檢察官
被　　　告　甲○○
　　　　　　　　　　（另案於臺灣彰化監獄彰化分監執行）
上列被告因違反毒品危害防制條例案件，經檢察官提起公訴（九
十六年度毒偵字第二二九二號），本院判決如下：
    主  文
甲○○施用第一級毒品，累犯，處有期徒刑壹年，減為有期徒刑
陸月，如易科罰金，以新台幣壹仟元折算壹日。
其餘被訴部分無罪。
    事  實
一、甲○○前於民國九十二年十月四日，因施用第一、二級毒品
    案件，經本院以九十二年度訴字第七八七號判處有期徒刑十
    月、五月，定應執行刑為有期徒刑一年二月確定，入監執行
    後，於九十三年十二月十六日縮短刑期假釋出監，九十四年
    二月十二日縮刑期滿未經撤銷假釋而視為執行完畢。另其曾
    於八十八年間，因施用毒品案件，經觀察、勒戒後，認有繼
    續施用毒品之傾向，再令入戒治處所施以強制戒治，而於八
    十九年八月二十六日執行完畢。另於九十六年五月四日，因
    施用第一級毒品海洛因案件，經臺灣高等法院臺中分院以九
    十六年度上訴字第四六七號判處有期徒刑十月確定，甫於同
    年六月十二日入監執行。詎其仍不知悔改，未能戒除毒癮，
    復基於施用第一級毒品海洛因之犯意，於九十五年十月二十
    六日十三時許，在其位於彰化縣永靖鄉五福村五常巷一六一
    弄六十一號住處內，以將海洛因攙入香菸中再以火點燃後吸
    食之方式，施用第一級毒品海洛因一次。嗣於翌日二十時許
    ，其因係毒品列管人口，經採其尿液送驗，結果尿液呈嗎啡
    陽性反應，始查悉上情。
二、案經彰化縣警察局員林分局報請臺灣彰化地方法院檢察署檢
    察官偵查起訴。
    理  由
壹、有罪部分：
一、上開事實，業據被告甲○○於本院審理時坦承不諱，且被告
    於九十五年十月二十七日為警採集之尿液，經送詮昕科技股
    份有限公司檢驗結果，確呈嗎啡陽性反應，此有彰化縣警察
    局員林分局委託檢驗尿液代號與與真實姓名對照單及詮昕科
    技股份有限公司出具之濫用藥物尿液檢驗報告等附卷可稽，
    被告自白核與事實相符。
二、按毒品危害防制條例於九十二年七月九日修正公布，自九十
    三年一月九日施行，其中第二十條、第二十三條將施用毒品
    之刑事處遇程序，區分為「初犯」及「五年內再犯」、「五
    年後再犯」。依其立法理由之說明：「初犯」，經觀察、勒
    戒或強制戒治後，應為不起訴處分或不付審理之裁定；經觀
    察、勒戒或強制戒治執行完畢釋放後，「五年內再犯」者，
    因其再犯率甚高，原實施之觀察、勒戒及強制戒治既已無法
    收其實效，爰依法追訴或裁定交付審理。至於經觀察、勒戒
    或強制戒治執行完畢釋放後，「五年後再犯」者，前所實施
    之觀察、勒戒或強制戒治已足以遮斷其施用毒品之毒癮，為
    期自新及協助其斷除毒癮，仍適用「初犯」規定，先經觀察
    、勒戒或強制戒治之程序。從而依修正後之規定，僅限於「
    初犯」及「五年後再犯」二種情形，始應先經觀察、勒戒或
    強制戒治程序。倘被告於五年內已再犯，經依法追訴處罰，
    縱其第三次（或第三次以上）再度施用毒品之時間，在初犯
    經觀察、勒戒或強制戒治執行完畢釋放五年以後，已不合於
    「五年後再犯」之規定，且因已於「五年內再犯」，顯見其
    再犯率甚高，原實施觀察、勒戒或強制戒治，已無法收其實
    效，即應依該條例第十條處罰（最高法院九十五年第七次刑
    事庭會議決議參照）。查本件被告前曾於八十八年間，因施
    用毒品案件，經本院裁定送觀察、勒戒後，認有繼續施用毒
    品之傾向，再令入戒治處所施以強制戒治，而於八十九年八
    月二十六日執行完畢，惟其後於五年內之九十二年間，又因
    施用第一、二級毒品案件，經本院以九十二年度訴字第七八
    七號判處有期徒刑十月、五月，定應執行刑為有期徒刑一年
    二月確定在案，上開各情，有臺灣彰化地方法院檢察署刑案
    資料查註紀錄表及臺灣高等法院被告全國前案紀錄表等在卷
    可憑，是本件被告並不合於「五年後再犯」之規定，揆諸上
    開說明，被告所為已符合毒品危害防制條第二十三條第二項
    之所定之追訴要件，並無「初犯」規定之適用，自毋須再重
    新施予觀察、勒戒之處遇程序，而應直接訴追處罰。從而，
    本件被告施用第一級毒品之犯行明確，自應依法論科。
三、核被告所為，係犯毒品危害防制條例第十條第一項之施用第
    一級毒品罪。被告於施用前持有第一級毒品海洛因之低度行
    為，應為施用之高度行為所吸收，不另論罪。又被告前於九
    十二年十月四日，因施用第一、二級毒品案件，經本院以九
    十二年度訴字第七八七號判處有期徒刑十月、五月，定應執
    行刑為有期徒刑一年二月確定，入監執行後，於九十三年十
    二月十六日縮短刑期假釋出監，九十四年二月十二日縮刑期
    滿未經撤銷假釋而視為執行完畢，有上揭臺灣高等法院被告
    全國前案紀錄表及臺灣彰化地方法院檢察署刑案資料查註紀
    錄表等附卷可參，被告受有期徒刑執行完畢，五年以內故意
    再犯本件有期徒刑以上之罪，為累犯，應依刑法第四十七條
    第一項規定，加重其刑。爰審酌被告有毒品之前科，仍不知
    警惕，且曾因施用毒品而送觀察勒戒及強制戒治處分，猶未
    能戒除毒癮，竟又再次施用毒品，顯乏禁絕毒害之決心，暨
    其犯後尚能坦認犯行，頗知悔悟等一切情狀，量處如主文所
    示之刑。又被告於行為後，中華民國九十六年罪犯減刑條例
    業經公布，並自九十六年七月十六日起施行，被告上開施用
    第一級毒品之犯行，非屬該條例第三條所列舉不予減刑之罪
    ，且犯罪時間在九十六年四月二十四日之前，爰依該條例第
    二條第一項第三款、第七條之規定，減其宣告刑如主文所示
    ，並諭知易科罰金之折算標準。
貳、無罪部分：
一、公訴意旨另以：被告尚於九十五年十月二十七日十四時許，
    在其上開，施用海洛因一次，而認被告此部分亦涉有違反毒
    品危害防制條例第十條第一項之罪嫌云云。
二、按犯罪事實應依證據認定之，無證據不得認定其犯罪事實；
    被告之自白，不得作為有罪判決之唯一證據，仍應調查其他
    必要之證據，以察是否與事實相符；又不能證明被告犯罪者
    ，應諭知無罪之判決，刑事訴訟法第一百五十四條第二項、
    第一百五十六條第二項、第三百零一條第一項分別定有明文
    。
三、公訴人認被告另涉有上開犯嫌，無非以被告於偵查中之自白
    及詮昕科技股份有限公司出具之濫用藥物尿液檢驗報告為據
    。惟訊之被告，堅決否認伊於九十五年十月二十七日十四時
　　許，另有施用海洛因之犯行，辯稱伊僅於九十五年十月二十
  　六日十三時許施用一次等語。經查：被告於偵查中固曾供稱
    ：「查獲的前一天即十月二十六日以及十月二十七日，在下
    午二點施用第一級毒品海洛因，攙在香菸中吸食，吸食地點
    在我的住所。」等語（見九十六年度毒偵字第二二九二號第
    十頁），惟被告於九十五年十月二十七日二十時許為警採尿
    前供稱：伊最後一次施用毒品海洛因之時間係九十五年十月
    二十六日十三時許等語，並未供承伊於同年月二十七日有何
    施用之情，是其先後供述即有不符。再依目前尿液檢體之檢
    測方式，因受限於毒品在人體代謝緣故，一般毒品施用約七
    十二小時後，在尿液中即很難驗出毒品成分，且尿液中縱檢
    測出毒品成分，亦僅能推估施用者可能之施用期限，而無法
    判斷施用者之施用時間及次數，則被告於九十五年十月二十
    七日二十時許為警採集之尿液，送詮昕科技股份有限公司檢
    驗結果，雖呈嗎啡陽性反應，惟此一檢驗結果，僅足證明被
    告自九十五年十月二十七日採尿時起往前回溯七十二小時內
    有施用海洛因之情事，無從確切推知被告於九十五年十月二
    十七日有無施用海洛因之犯行。從而本案上開指訴，除被告
    前開偵查中之自白外，別無其他事證，自不得僅憑被告前揭
    自白，即作為認定被告此部分有罪之唯一證據。此外，本院
    復查無其他積極確切之證據，足資證明被告有何此部分施用
    第一級毒品之犯行，不能證明被告犯罪，自應為其無罪之諭
    知。
據上論斷，應依刑事訴訟法第二百九十九條第一項前段、第三百
零一條第一項，毒品危害防制條例第十條第一項，刑法第十一條
前段、第四十七條第一項、第四十一條第一項前段，中華民國罪
犯減刑條例第二條第一項第三款、第七條、第九條，判決如主文
。
本案經檢察官陳茂亭到庭執行職務。
中　　華　　民　　國　　96　　年　　8 　　月　　29　　日
                  刑事第六庭    審判長法官  王義閔
                                法      官  鄭舜元
                                法      官  林欣苑
以上正本證明與原本無異。
如不服本判決，應於判決送達後10日內，向本院提出上訴書狀，
上訴書狀應「敘述具體上訴理由」，並按他造當事人之人數附繕
本。「切勿逕送上級法院」。
中　　華　　民　　國　　96　　年　　8 　　月　　31　　日
                                書  記  官  洪年慶
附錄本案論罪科刑法條全文：
毒品危害防制條例第10條
施用第一級毒品者，處 6 月以上 5 年以下有期徒刑。
施用第二級毒品者，處 3 年以下有期徒刑。
